【裁判字號】    99,訴,52
【裁判日期】    990315
【裁判案由】    侵權行為損害賠償
【裁判全文】
臺灣臺北地方法院民事判決                99年度訴字第52號
原      告  甲○○
被      告  乙○○
上列當事人間請求侵權行為損害賠償事件，由本院刑事庭移送前
來，本院於民國99年3月1日辯論終結，判決如下：
    主  文
被告應給付原告新台幣壹佰陸拾肆萬伍仟元。
訴訟費用由被告負擔。
本判決第一項於原告以新台幣伍拾肆萬捌仟元供擔保後，得為假
執行。
    事實及理由
壹、程序部分：
一、被告經合法通知，未於最後言詞辯論期日到場，核無民事訴
    訟法第386條各款之情形，爰依原告之聲請，由其一造辯論
    判決。
二、按訴狀送達後，原告不得將原訴變更或追加他訴，但減縮應
    受判決事項之聲明者，不在此限，民事訴訟法第255第1項第
    3款定有明文。本件原告起訴所為訴之聲明係請求被告應給
    付原告新台幣（下同）2,683,000元，嗣原告於民國99年3月
    1日言詞辯論期日當庭變更請求之金額減縮為1,645,000元，
    其所為請求金額之變更，核屬減縮應受判決事項之聲明，揆
    諸首揭規定，本院自應予以准許。
貳、實體部分：
一、原告起訴主張：
（一）被告前曾任職於美商美安美臺股份有限公司臺灣分公司（
      下稱美安公司）擔任授證輔導員一職，原告與被告於96年
      5月8日因美安公司之訓練課程而結識後，被告竟隱瞞已有
      一位交往多年女友之事實，仍與原告交往成為男女朋友，
      且被告明知自身債務纏身，財務狀況不佳，並無還款能力
      ，竟仍於下列時間，意圖自己不法之所有，分次向原告借
      款：
 （1）被告於96年7月30日前某日時，先向原告佯稱被告過去生
      意雖然曾失敗過，但無負債等語，復於96年7月30日，在
      原告當時位在臺北市松山區○○○路某處之公司內，利用
      原告之信任，向原告佯稱，被告之弟弟張恒泰拍片拍得很
      好，為賺取較多之利潤，自行為業主拍攝汽車廣告，然業
      主不甚滿意，需延長工期及負擔管銷費用，需要資金週轉
      ，原告答應幫張恒泰籌錢，可於96年10月31日、11月30日
      、12月31日分三期清償此筆債務，並可支付借款之利息等
      語，而向原告借款16萬元，致原告陷於錯誤，而如數借款
      予被告。
 （2）被告又於96年8月18日，在不詳地點，以電話向原告佯稱
      張恒泰尚欠缺資金9萬元周轉，此為短期借款，可支付1萬
      元利息，被告需要出面幫張恒泰周轉9萬元，於同年8月31
      日及9月21日可各歸還5萬元等語，而向原告借款9萬元，
      致使原告陷於錯誤，而以匯款方式如數借款予被告。
 （3）被告為從事外匯交易投資需要用錢，明知之前並無為張恒
      泰周轉任何資金，竟於96年9月13日，在上述原告公司內
      ，利用原告對被告之信任，向原告佯稱被告為張恒泰向一
      位當兵的朋友借錢30萬元，因為錢的調度出問題，被告無
      法依時間還給朋友，結果朋友的太太發現後很不高興，要
      至被告任職之美安公司吵鬧，被告在美安公司授證輔導員
      之工作可能不保，急需還款予友人，於96年9月28日即可
      歸還該筆借款，並可支付利息3萬元等語，而向原告借款
      30萬元，致原告於錯誤，以匯款方式如數借款予被告。
 （4）被告為彌補其個人投資上虧損，明知其並無為張恒泰周轉
      任何資金，竟於96年10月15日，在原告位於臺北市大安區
      ○○○路2段198號4樓住處內，再度向原告佯稱被告幫張
      恒泰調度的另一筆80萬元，債權人又要鬧到美安公司，因
      為當初被告所調度30萬元的朋友去告訴被告所調度80萬元
      的朋友說，可以用去美安公司鬧這個辦法向被告拿到錢，
      如原告無力替其解決者，被告之前認識一位50餘歲之大姊
      ，該大姐財力足夠，承諾要送房屋與車子給被告，想要與
      被告在一起，被告雖不願意，但沒辦法下打算不計代價找
      這位大姊籌錢等語，而向原告借款80萬元，致原告陷於錯
      誤，以匯款方式如數借款予被告。
 （5）被告明知其向訴外人賴鳳英承租位在臺北縣永和市○○路
      183號5樓之11套房是按月於每個月一日繳納租金1萬2千元
      ，並無預繳租金之必要，竟於96年11月1日，在美安公司
      內，向原告佯稱被告之房租都是一次付半年，被告尚差6
      萬5千元的房租，要向原告借款支付房租等語，致原告陷
      於錯誤，以匯款方式如數借款予被告。
 （6）被告明知訴外人即被告之妹妹張佩倫已表明不同意借款予
      被告，且被告亦無前往加拿大溫哥華向張佩倫商借還款予
      原告之行程，竟於96年11月13日，在不詳地點，利用原告
      之信任，持「Ｄａｖｉｄ Ｔｏ Ｃａｔｈｙ還款計劃」一
      紙向原告佯稱被告已與張佩倫說好，被告要至加拿大向張
      佩倫拿錢，回來後即可歸還原告全部借款，被告有年票1
      張，但機位不足，需升等才有機位，被告欠缺旅費，且被
      告還需要30萬元還款予美安公司伙伴，如果原告不借款予
      被告，美安公司伙伴會去跟美安公司講，被告工作又會有
      問題等語，致使原告陷於錯誤，借款10萬元予被告，並同
      意先代被告刷卡補臺北至溫哥華來回年票升等之差額；嗣
      於96年11月14日，被告先以電話與原告聯絡，在原告要求
      被告委請旅行社傳真刷卡資料至原告公司給原告後，被告
      旋即在位於臺北縣永和市○○路244號之全家便利商店股
      份有限公司全家中和永貞店（下稱全家便利商店中和永貞
      店）內，先行在易遊網旅行社股份有限公司（下稱易遊網
      旅行社）人員傳真之空白傳真刷卡單之右上角處填載「填
      上半聯即可」、「消費內容」欄內填載「補票價差額」及
      「業務傳真」欄內填載全家便利商店中和永貞店之傳真電
      話號碼「00000000」等字語後傳真予原告，俟原告在該空
      白傳真刷卡單上填載其持有之信用卡卡別、信用卡卡號、
      信用卡效期、發卡銀行、持卡人簽名、身分證字號、出生
      年月日、行動電話及聯絡地址等欄位資料，並依該傳真刷
      卡單上所載之傳真電話號碼「00000000」回傳，被告於前
      開全家便利商店中和永貞店內收受上開伊填載完成並回傳
      之傳真刷卡單之傳真後，旋即在該傳真刷卡單之傳真上「
      聯絡電話」欄內填載「00000000」，並將該傳真刷卡單之
      傳真上「消費內容」欄內手寫之「補票價差額」變造為電
      腦打字之「中文姓名：１張游錦連英文姓名：CHANGYU ／
      CHINLIEN商品名稱：臺北／溫哥華／長榮／豪華客艙／來
      回／EAR LYBIRD  促銷票報價：49704出發／回程日：200
      7／11／18～2008／01／12效期：1年 航空公司：長榮班
      機日期：000 00000班機：0010電腦代號：KMTWIX起飛機
      場：桃園國際機場起飛時間：2335抵達機場：溫哥華國際
      機場抵達時間：1820艙等：班機日期：00000000班機：
      0009 電腦代號：KMTWIX起飛機場：溫哥華國際機場起飛
      時間：0050抵達機場：桃園國際機場抵達時間：0545艙等
      ：Q‥‥‥」，以表示原告同意刷卡支付前開訴外人張游
      錦連臺北至溫哥華長榮豪華客艙來回促銷機票款，並同意
      依據與其發卡銀行即台新國際商業銀行股份有限公司（下
      稱台新銀行）合約條件，按傳真刷卡單上所載消費總額付
      款予台新銀行之意思後，將之傳真予不知情之易遊網旅行
      社職員持以行使，用以支付張游錦連臺北至溫哥華之長榮
      豪華客艙來回促銷票之款項，致使易遊網旅行社人員誤以
      為上開傳真刷卡單係表示原告同意刷卡支付張游錦連前開
      機票款項而陷於錯誤而接受原告簽帳消費，為被告向長榮
      航空股份有限公司代購並交付前開張游錦連臺北至溫哥華
      長榮豪華客艙來回促銷機票，致生損害於原告、易遊網旅
      行社及台新銀行對於信用卡消費管理之正確性。嗣原告發
      覺有異，前往易遊網旅行社查詢被告搭機紀錄始知受騙。
（二）被告之上揭行為經原告訴由台灣台北地方法院檢察署檢察
      官偵查起訴，並經本院以98年度訴字第547號、臺灣高等
      法院98年上訴字第3183號判決被告詐欺行為有罪。
（三）原告因受被告之詐欺，所受之損害為被告以詐欺方式致使
      原告先後交付金錢共計1,515,000元，迄今被告未曾返還
      上述詐欺金額；而被告前於97年3月24日曾與原告簽訂協
      議書1紙，被告同意上述金額應返還外，被告尚應給付利
      息8萬元，刷卡購買機票消費部分，被告則同意賠償5 萬
      元予原告，合計被告應給付原告金額為1,645,000元。故
      綜上，被告總計應給付原告之金額為1,645,000元。爰依
      侵權行為及協議書契約之法律關係，提起本訴。
（四）聲明：被告應給付原告1,645,000元。（二）願供擔保，
      請准宣告假執行。
二、被告未於最後言詞辯論期日到場，惟其先前提出之陳述略以
    ：被告對於有向原告借款及簽訂協議書之事實並不否認。
三、原告主張被告向原告借款共計1,515,000元，被告並簽訂協
    議書，被告同意給付原告1,645,000元之事實，業據原告提
    出借據3紙、協議書1份在卷為證，且為被告所不爭執，則原
    告依據上述之法律關係，請求被告應給付原告1,645,000元
    ，則依法有據，應予准許。
四、原告陳明願供擔保，聲請宣告假執行，核無不合，爰酌定相
    當擔保金額准許之。
五、本件判決基礎已臻明確，兩造其餘攻擊防禦方法及舉證，於
    判決結果無影響，毋庸一一論列，附此敘明。
六、結論：本件原告之訴為有理由，依民事訴訟法第385條第1項
    前段、第78條、第39 0條第2項，判決如主文。
中    華    民    國    99    年    3    月    15    日
                  民事第五庭    法  官  陳杰正
以上正本係照原本作成
如對本判決上訴，須於判決送達後20日內向本院提出上訴狀
中    華    民    國    99    年    3    月    15    日
                                書記官  王怡屏

司法院資訊處製作；財團法人民間司法改革基金會備份。
